臺灣新竹地方法院刑事判決
109年度原訴字第42號
公  訴  人  臺灣新竹地方檢察署檢察官
被      告  邱子恆


指定辯護人  本院公設辯護人周凱珍  
上列被告因偽造有價證券等案件，經檢察官提起公訴（109年度
偵字第7599號），本院判決如下：
    主  文
邱子恆犯偽造有價證券罪，處有期徒刑壹年陸月。緩刑貳年。
未扣案之犯罪所得新臺幣壹萬貳仟元沒收，於全部或一部不能沒
收或不宜執行沒收時，追徵其價額；未扣案如附表編號1至2所示
之本票，沒收之。
    犯罪事實
一、邱子恆為向吳盛寅借款新臺幣（下同）3萬元，因吳盛寅表
    示須提供其他擔保，竟未徵得其父邱伯倫、其弟邱子平之同
    意或授權，基於意圖供行使之用而偽造有價證券及為自己不
    法所有詐欺取財之犯意，於民國108年9月22日晚上7時許，
    在吳盛寅位於新竹市○區○○路000號汽車借款公司內，以邱伯
    倫、邱子平名義，於附表編號1、2所示本票上偽造邱伯倫、
    邱子平署名及指印，並填寫邱伯倫、邱子平住處地址及手機
    門號，偽造以邱伯倫、邱子平為發票人之如附表編號1、2所
    示之本票，再當場將本票交予吳盛寅作為借款擔保以行使，
    使吳盛寅陷於錯誤而交付3萬元予邱子恆，足生損害於吳盛
    寅、邱伯倫、邱子平與票據交易之信用性。嗣吳盛寅發現邱
    子恆未清償借款，經詢問邱伯倫、邱子平，始知上情。
二、案經吳盛寅訴由臺灣新竹地方檢察署（下稱新竹地檢署）檢
    察官偵查起訴。
    理  由
壹、本院援引之下列證據資料（供述及非供述證據），並無證據
    明係公務員違背法定程序所取得，且檢察官、被告邱子恆及
    辯護人於本院準備、審理程序中，均同意有證據能力，又經
    本院審認結果，尚無顯有不可信之情況與不得作為證據之情
    形，審酌各該證據資料製作時之情況，無違法不當及證明力
    明顯過低之瑕疵，且均經本院於審理期日提示予檢察官、被
    告及辯護人辨識而為合法調查，自均有證據能力。
貳、實體部分
一、上揭犯罪事實，業據被告於偵查、本院準備及審理時坦白承
    認（他字卷第18-19、36-37頁、第42頁反面、本院卷第29-3
    3、51-59頁），復據證人即告訴人吳盛寅、證人邱伯倫、邱
    子平分別於偵查中證述在卷（他字卷第3、35-37、18-19、4
    2頁），並有如附表所示之本票影本2紙附卷可證（他字卷第
    4頁），足認被告上開任意性自白與事實相符，可以採信。
    本件事證明確，被告犯行，堪以認定，應依法論科。
二、論罪科刑
　㈠被告行為後，刑法第201條雖於108 年12月25日經修正公布，
    並於108年12月27日施行，惟審酌該條之構成要件及刑度均
    無變動，修正內容僅針對罰金文字上有所修正，且罰金之金
    額實質上亦未變動，而係將罰金數額調整換算後予以明定，
    是此部分並無法律變更之新舊法比較問題，應逕行適用裁判
    時之現行法。
　㈡核被告所為，係犯刑法第201條第1項之偽造有價證券罪及刑
    法第339條第1項之詐欺取財罪。
　㈢被告偽造如附表編號1、2所示署名、指印之行為，係偽造有
    價證券之階段行為；被告偽造如附表編號1、2所示本票後，
    復持以行使，行使偽造有價證券之輕度行為，應為偽造有價
    證券之重度行為所吸收，均不另論罪。至被告偽造有價證券
    後之行使及詐欺取財犯行間具單一目的，被告是以一行為同
    時觸犯偽造有價證券及詐欺取財2 罪，為想像競合犯，依刑
    法第55條規定，應從一重之偽造有價證券罪處斷。
　㈣按犯罪之情狀顯可憫恕，認科以最低度刑仍嫌過重者，得酌
    量減輕其刑，刑法第59條定有明文。是刑法第59條之酌量減
    輕其刑，必須犯罪另有特殊之原因與環境等等，在客觀上足
    以引起一般同情，認為即予宣告法定低度刑期尤嫌過重者，
    始有其適用。本院審酌被告係因財務狀況不佳，而為本件偽
    造有價證券之犯行，其犯罪動機雖非可取，惟被告偽造有價
    證券數量僅2紙，且該偽造之有價證券實際上並沒有在外流
    通，此與大量偽造並流通於社會以資牟利之情形尚有不同，
    對金融交易秩序之影響甚微，且證人邱伯倫、邱子平於偵查
    中均表示並未受到追償本票金額，亦表示不追究被告之責任
    等語（他字卷第43頁反面），故倘對被告處以本罪法定最低
    刑度即3年以上有期徒刑，實屬情輕法重，在客觀上足以引
    起一般之同情，爰依刑法第59條規定，就被告所犯偽造有價
    證券罪予以酌減其刑。
  ㈤爰審酌被告素行良好沒有前科紀錄，此有臺灣高等法院被   
   告前案紀錄表1份在卷可參，被告偽造本票行為固屬不該，  
    然其目的係在為自己之借款增加擔保，又其偽造之本票票  
    面金額均屬小額，對於金融交易秩序之危害不大，兼衡被  
    告高中畢業之智識程度、已婚、目前從事板模工作，月收  
    入3 萬多元之生活狀況、及自述迄今已償還告訴人1萬8千  
    元借款等一切情狀，量處如主文所示之刑。
　㈥查被告未曾因故意犯罪受有期徒刑以上刑之宣告，其因一   
   時失慮致為本件犯行，其經此偵審程序教訓，應能知所警   
   惕，信無再犯之虞，是認其所受宣告之刑以暫不執行為適   
   當，爰依刑法第74條第1 項第1 款之規定，併予宣告緩刑2  
    年，以啟自新。
三、沒收部分
　㈠按偽造之有價證券，不問屬於犯人與否，沒收之，刑法第2  
    05條定有明文。未扣案如附表編號1、2所示偽造之本票，  
    不問屬於被告與否，均應依前揭規定沒收之，至其上偽造  
    之署名、指印，業因本票沒收而一併沒收，自無再行諭知  
    沒收之必要。
　㈡按犯罪所得，屬於犯罪行為人者，沒收之，於全部或一部   
   不能沒收或不宜執行沒收時，追徵其價額，刑法第38條之1  
    第1 項、第3項定有明文。查被告於偵查及本院訊問時均坦 
     承向告訴人借款3萬元，惟就借款當時究竟扣除多少利息部
      分，被告與告訴人所述差距甚大，卷內亦無相關證據資料
      足供本院認定，故排除利息不論，以本金3萬元計算，並
  採    有利被告之認定即扣除被告自述之已償還告訴人1萬8千
  元    （本院卷第31頁），則就被告尚未償還之犯罪所得為1
  萬2    千元部分，仍應依刑法第38條之1第1項前段、第3項、
  第5    項規定，宣告沒收，於全部或一部不能沒收時或不宜
  執行    沒收時，追徵其價額。
據上論斷，應依刑事訴訟法第299條第1項前段，判決如主文。
本案經翁貫育提起公訴，檢察官翁旭輝到庭執行職務。
中　　華　　民　　國　　109 　年　　12　　月　　31　　日
                  刑事第一庭  審判長法　官  楊麗文
　　　　　　　　　                  法  官  楊惠芬
　　　　　　　　　                  法  官  魏瑞紅
以上正本證明與原本無異。
如不服本判決應於收受本判決後20日內向本院提出上訴書狀，上
訴書狀應敘述具體理由。上訴書狀未敘述上訴理由者，應於上訴
期間屆滿後20日內補提理由書狀於本院(均須按他造當事人之人
數附繕本 )「切勿逕送上級法院」。 
中　　華　　民　　國　　110 　年　　1 　　月　　4 　　日
                                    書記官  李佳穎
附表：
編號 本票號碼 發票日/到期日 發票人 金額 1 CH NO 562967 108年9月22日/108年10月22日 邱伯倫（偽造署名1枚、指印4枚） 3萬元 2 CH NO 562969 108年9月22日/108年10月22日 邱子平（偽造署名1枚、指印4枚） 3萬元 
附錄：本案論罪科刑法條全文
中華民國刑法第339 條第1項
意圖為自己或第三人不法之所有，以詐術使人將本人或第三人之
物交付者，處五年以下有期徒刑、拘役或科或併科一千元以下罰
金。
中華民國刑法第201 條第1項
意圖供行使之用，而偽造、變造公債票、公司股票或其他有價證
券者，處三年以上十年以下有期徒刑，得併科九萬元以下罰金。